臺灣嘉義地方法院民事判決
110年度訴字第313號
原        告  臺灣中小企業銀行股份有限公司

法 定代理 人  林謙浩
訴 訟代理 人  廖俊盛
被        告  台茂蓄電池有限公司


兼法定代理人  沈東銘
被        告  李文和

              沈俊良

上列當事人間請求清償借款事件，經本院於民國110 年8月4日言
詞辯論終結，判決如下：
    主  文
1、被告台4人應連帶給付原告新台幣（下同）1,086,414元，及
   自民國110年4月30日起至清償日止，按年息百分之3.45計算
   之利息，暨自民國110年5月31日起至清償日止，逾期在6個月
   以内部分按上開利率百分之10，逾期超過6個月部分，按上開
   利率百分之20加付之違約金。
2、被告台4人應連帶給付原告3,498,085元，及民國自110年4月1
   5日起至清償日止，按年息百分之3.45計算之利息，暨自民國
   110年5月16日起至清償日止，逾期在6個月以内部分按上開利
   率百分之10，逾期超過6個月部分安上開利率百分之20加付違
   約金。 
3、被告4人應連帶給付原告美金41,718.05元（美金應按清償當
   日原告銀行外匯牌告美金賣出匯率折算新台幣），及自民國1
   09年11月25日起至清償日止，按年息百分之6.087877計算之
   利息，暨自民國109年12月26日起至清償日止，逾期在6個月
   以内部分按上開利率百分之10，逾期超過6個月部分，按上開
   利率百分之20加付違約金。
4、被告4人應連帶給付原告美金31,823.3元（美金應按清償當日
   原告銀行外匯牌告美金賣出匯率折算新台幣），及自民國110
   年5月5日起至清償日止，按年息百分之5.209105計算之利息
   ，暨自民國110年6月6日起至清償日止，逾期在6個月以内部
   分按上開利率百分之10，逾期超過6個月部分，按上開利率百
   分之20加付違約金。
5、訴訟費用66,637元由被告連帶負擔。 
    事實及理由
壹、程序事項
一、被告台茂蓄電池有限公司、沈東銘、沈俊良經合法通知，未
    於最後言詞辯論期日到場，核無民事訴訟法第386條所列各
    款情形，爰依原告聲請，由其一造辯論而為判決。
貳、實體方面：
一、原告起訴主張：
（一）被告台茂蓄電池有限公司（下稱台茂公司）於民國108年8
      月29邀同被告沈東銘、李文和、沈俊良為連帶保證人向原
      告簽立借據借款150萬元，借款期間自108年8月30日起至1
      13年8月30日止。利率依本行一年期定期儲蓄存款機動利
      率調整加2.61%計付，目前利率為2.97%（即0.84%+2.61%=
      3.45%），並自實際撥貸起，依年金法，按月攤還本息，
      除仍按上開利率計息外，逾期在6個月以内部份，按上開
      利率百分之10，逾期超過6個月以上部份，按上開利率百
      分之20計付違約金。詎被告未依約繳納本金及利息，本金
      及利息僅繳納至110年4月30日止，業已喪失期間利益，原
      告依授信約定書第15條第1項之約定主張所有債務全部到
      期，目前尚欠本金1,086,414元。
（二）被告台茂公司於108年8月29日邀同被告沈東銘、李文和、
      沈俊良為連帶保證人向原告簽立週轉金貸款契約借款額度
      350萬元，借款動用期間自108年8月30日起至109年8月30
      日止，每筆借款期限最長不得超過5個月，被告109年5月1
      5日簽立授信動用申請書，借款350萬元，借款期間自109
      年5月15日起至109年10月15日止，利息按月計付，本金到
      期一次清償，109年11月5日簽訂契據條款變更契約，借款
      期間變更為自109年5月15日起至110年10月15日止，利率
      依本行一年期定期儲蓄存款機動利調整加2.61%計付，目
      前利率為3.45%（即0.84%+2.61% =3.45%），除仍按上開
      利率計息外，逾期在6個月以内部份，按上開利率百分之1
      0，逾期超過6月以上部份，按上開利率百分之20計付違約
      金。詎被告未依約繳納本金及利息，本金及利息僅繳納至
      110年4月15日止，業已喪失期間利益，原告依授信約定書
      第15條第1項之約定主張所有債務全部到期，目前尚欠本
      金3,498,085元。
（三）被告台茂公司於109年3月11日邀同被告沈東銘、李文和、
      沈俊良為連帶保證人向原告簽訂外幣進口物資融資契約借
      款美金32萬元正，借款動用期間自108年8月30日起至109
      年8月30日止。美金授信利率依（6個月TAIFX3+4%)/0.944
      5與（6個月LIBOR+3.75%) /0.9445計息，二者取其高計息
      ，惟承作當時利率調整日指標利率低於0時，該指標利率
      以0計算且不得低於本行美金授信成本利率，並依約自實
      際撥款日起，每1個月繳付1次利息。除仍按上開利率計息
      外，逾期在6個月以内部份，按上開利率百分之10，逾期
      超過6個月以上部份，按上開利率百分之20計付違約金。
（四）嗣後被告分別於：
   1、109年3月23日申請開發信用狀美金62,798.05元（信用狀
      號碼：20AF200030MD681)，原告墊款餘額為美金62,798.0
      5元，融資期間自109年4月9日至109年10月6日止，本筆融
      資被告利息僅繳納至109年11月25日止，依被告簽立之授
      信約定書第15條第1項之約定主張所有債務視為全部到期
      ，本筆信用狀墊款尚欠美金41,718.05元，利率6.087877%
      【6個月TAIFX3(1.75%+4%)/0.9445=6.087877】。
   2、109年5月25日申請開發信用狀美金63,234.95元，原告墊
      款餘額為美金63,234.95元，融資期間自109年6月12日至1
      09年12月9日止，本筆融資被告利息僅繳納至110年5月5 
      日止，依被告簽立之授信約定書第15條第1項之約定主張
      所有債務視為全部到期，本筆信用狀墊款尚滯欠美金31,8
      23.30元，利率5.209105%【 6個月TAIFX3(0.92%+4%/0.94
      45=5.209105】。
（五）訴之聲明：如主文所示。
二、被告則以：
（一）被告李文和：確實有欠這些錢，但因在越南投資失敗，沒
      有錢還，被告台茂公司已經沒有在經營了。聲明：1、原
      告之訴駁回。2、訴訟費用由原告負擔。
（二）被告台茂公司、沈東銘、沈俊良：未於言詞辯論期日到場
      ，亦未提出書狀為任何聲明或陳述。
三、本院判斷：
　㈠原告主張之前開事實，業已提出查詢單、借據、授信約定書
    ，沈東銘之授權委託書，駐胡志明市台北經濟文化辦事處文
    件證明暨授權書、週轉金貸款契約、契據條款變更契約、授
    信約定書、進口物資融資契約、信用狀、進口單據到達通知
    等為證（本院卷第15-87頁）。又被告李文和對原告主張之
    事實並不爭執（本院卷第106頁），其他被告則經合法通知
    ，未於言詞辯論期日到場爭執，依民事訴訟第280條第1、3
    項之規定（當事人對於他造主張之事實，於言詞辯論時不爭
    執者，視同自認。但因他項陳述可認為爭執者，不在此限。
    當事人對於他造主張之事實，已於相當時期受合法之通知，
    而於言詞辯論期日不到場，亦未提出準備書狀爭執者，準用
    第一項之規定），已視為自認原告主張之事實。據上堪信原
    告前開之主張事實為真。
  ㈡按債權人基於債之關係，得向債務人請求給付（民法第199條
    第1項）；按稱消費借貸者，謂當事人一方移轉金錢或其他
    代替物之所有權於他方，而約定他方以種類、品質、數量相
    同之物返還之契約（民法第474條第1項）。借用人應於約定
    期限內，返還與借用物種類、品質、數量相同之物（民法第
    478條前段）；遲延之債務，以支付金錢為標的者，債權人
    得請求依法定利率計算之遲延利息，但約定利率較高者，仍
    從其約定利息（民法第233條第1項）；應付利息之債務，其
    利率未經約定，亦無法律可據者，週年利率為百分之5（民
    法第203條）；當事人得約定債務人不履行債務時，應支付
    違約金（民法第250條第1項）；稱保證者，謂當事人約定，
    一方於他方之債務人不履行債務時，由其代負履行責任之契
    約（民法第739條）；又數人負同一債務，明示對於債權人
    各負全部給付之責任者，為連帶債務（民法第272條第1項）
    ；連帶債務人之債權人，得對於債務人中之一人或數人，或
    其全體，同時或先後請求全部或一部之給付，且連帶債務未
    全部履行前，全體債務人仍負連帶責任。連帶債務未全部履
    行前，全體債務人仍負連帶責任（民法第273條）；又所謂
    連帶保證，係指保證人與主債務人就債務之履行，對於債權
    人各負全部給付之責任者而言，是連帶保證債務之債權人得
    同時或先後向保證人為全部給付之請求。如前所述，借款主
    債務人台茂公司因未依約清償借款本息，依其與原告間之約
    定，全部債務視為到期，而尚欠前述借款、利息、違約金未
    予清償，被告沈東銘、李文和、沈俊良為借款之連帶保證人
    ，依上開規定，亦應負連帶清償責任。從而，原告依消費借
    貸、連帶保證契約之法律關係，請求被告4人連帶給付如主
    文所示欠款、利息及違約金，洵屬有據，應予准許。
四、訴訟費用裁判之依據：民事訴訟法第85條第2項。
中　　華　　民　　國　　110 　年　　8 　　月　 18　　日
                  民事第一庭法　官　馮保郎   
以上正本係照原本作成。
如不服本判決，應於送達後20日內，向本院提出上訴狀（須按對
造人數提出繕本）及表明上訴理由，並依上訴利益繳交第二審裁
判費。如委任律師提起上訴者，應一併繳納上訴審裁判費。
中　　華　　民　　國　　11　　年　　8 　　月　　18　　日
                            書記官　蔡沛圻